臺灣嘉義地方法院民事判決
111年度訴字第320號
原      告  賴蔡也合

訴訟代理人  張佩君律師(法律扶助律師)  
被      告  莊琗香  
上列當事人間給付借款事件，本院於民國111年10月17日言詞辯
論終結，判決如下：      
    主  文
一、被告應給付原告新臺幣(下同)30萬元及自民國111年6月22日
    起至清償日止，依照年息百分之6計算的利息。
二、原告其餘之訴駁回。
三、訴訟費用23,869元，其中3,103元由被告負擔，其餘由原告
    負擔。
四、本判決第1項可以假執行，但被告如以30萬元為原告預供擔
    保，可以免假執行。  
    事實及理由
一、原告主張：
㈠、被告因財務困難，自民國108年12月至110年4月間，共向原告
    借款新臺幣(下同)2,042,000元，至今全數未還。雙方在111
    年4月28日簽定借據及還款承諾書(下稱本件承諾書)，確認
    借款本金，自109年2月至111年4月，依照票據法第28條年利
    率6％計算的利息共265,460元，並自111年5月25日起還款39
    個月期間計息4萬元，還款本息共計2,347,460元。被告願自
    111年5月25日起分39期每月攤還，每月25日還款6萬元。
㈡、雙方並約定，由被告開立234萬元面額的本票，由訴外人即被
    告之子莊杭儐在本票簽名背書，並提供莊杭儐所有的嘉義縣
    布袋鎮貴舍新段318、319、322、978、979、984土地設定抵
    押權作為擔保債權之用。
㈢、但是，簽立本件承諾書後，被告不僅未讓莊杭儐在本票簽名
    背書，提供土地設定抵押權，且在111年5月25日還款當日，
    也未匯款6萬元至原告帳戶內。幾經催討，被告均置之不理
    。
㈣、因此，依照民法第474條、478條規定及本件承諾書，請求被
    告給付2,307,460元(2,042,000元＋265,460元)，及依照雙方
    約定還款利息為6％計算的利息。
㈤、聲明：被告應給付原告2,307,460元，及其中2,042,000元，
    自民事起訴狀繕本送達隔日起至清償日止，依照年息百分之
    6計算的利息。
二、被告答辯：我沒有辦法一次返還全部金額，我有誠意要清償
    ，希望可以分期，每月6萬元等語。並聲明：⒈原告之訴駁回
    。⒉願供擔保，請准宣告免為假執行。
三、法院的判斷：
㈠、原告主張被告先前向自己借款共2,042,000元，雙方在111年4
    月28日簽定本件承諾書，確認借款本金為2,042,000元及自1
    09年2月至111年4月，依照年利率6％計算的利息265,460元，
    自111年5月25日起還款39個月期間計息4萬元，還款本息共
    計2,347,460元。被告應自111年5月25日起分39期每月攤還
    ，每月25日還款6萬元等情形，已經提出本件承諾書為證（
    見本院卷第13頁），被告也沒有爭執，可以相信為真實。
㈡、本件承諾書的性質為認定性之和解契約：　　　　
  ⒈當事人互相表示意思一致者，無論其為明示或默示，契約即
    為成立；稱和解者，乃當事人約定，互相讓步，以終止爭執
    或防止爭執發生之契約；和解有使當事人所拋棄之權利消滅
    及使當事人取得和解契約所訂明權利之效力，民法第153條
    第1項、第736條、第737條分別有明文規定。
  ⒉和解之本質，究為創設，抑或認定，固應依其和解契約內容
    而定，惟除當事人確係約定以他種之法律關係或以單純無因
    性之債務約束等，替代原有之法律關係時，係屬創設性者外
    ，如當事人係以原來明確之法律關係為基礎而成立和解時，
    則屬認定性之和解，當事人仍得依原有法律關係為請求，僅
    法院不得為與和解結果相反之認定而已（110年度台上字第2
    787號判決意旨參照）。
  ⒊原告是因被告向其借款未還，雙方就債務協商，簽立本件承
    諾書。可見，本件承諾書是以原來明確的法律關係即雙方間
    消費借貸的法律關係為基礎而成立的和解，僅有認定的效力
    。依照前開說明，身為債權人的原告可以依原來的法律關係
    訴請給付，但法院仍不得為與和解結果相反的認定。
  ⒋所以，原告與被告於111年4月28日已另訂本件承諾書就先前
    已發生的借款本金及利息為結算，於本件承諾書簽立後，均
    受本件承諾書所認定數額2,347,460元及所約定的還款方式
    拘束，被告自應就本件承諾書協議的內容為給付。
㈢、原告可以請求被告給付已屆期的債務欠款：　　
  ⒈給付有確定期限者，債務人自期限屆滿時起，始負遲延責任
    ，民法第229條第1項有明文規定。
  ⒉兩造在111年4月28日成立本件承諾書起，被告應自同年5月25
    日起，在每月25日向原告繳付6萬元，分39期繳納，已如前
    述，且本件協議書並無約定「如一期未付，視為全部到期」
    的文句。可見，雙方分期給付的約定，每一期給付的清償期
    均屬各自獨立，有無遲延給付，亦以各期的清償期限認定之
    ，而不得以其中一期遲延給付，即認清償期尚未屆至的各期
    亦已到期。
  ⒊被告自111年5月25日起，每月應清償金額應為6萬元，本件言
    詞辯論終結期日為111年10月17日，原告自得請求已到期而
    尚未清償的款項30萬元(6萬元×5期)，及依照本件承諾書約
    定的利率即週年利率6％計算的利息。
  ⒋原告雖主張，雙方簽約的真意是被告履行本件承諾書約定的
    由莊杭儐在本票簽名背書，並提供土地作為抵押擔保，原告
    才同意分期付款，被告既未履行，原告自然可以請求一次清
    償等語，但是被告否認。查原告女兒在111年3、4月間，固
    然有向被告表示「你的抵押品需價值250萬，我才同意讓你
    每月的月底還6萬，...直到你還完錢抵押品就會還你，不然
    你就是把抵押品給我們」、「從111年4月底開始還錢，請直
    接匯款至賴蔡也合郵局的帳戶，或有整筆錢可以償還完，還
    多少錢，本票就還你多少，還清會一併還你抵押品，如你連
    續二個月未還錢，會將抵押品賣掉償還債務」，有原告提出
    的對話紀錄在卷可佐(見本院卷第53頁、第57至59頁)，但是
    ，此為雙方在111年4月28日簽立本件承諾書前的對話，被告
    當下也無允諾的表示，也不能以此直接認為雙方在當日協商
    時，也是協議需莊杭儐在本票簽名背書，並提供土地作為抵
    押擔保，才同意分期付款。
  ⒌再者，從本件承諾書記載，「...今為表示還款誠意，將承諾
    還款條件如下，如違反還款承諾，願受法律制裁。還款條件
    ：⒈開立234萬元整本票乙張(7,460元不計入)，由子女背書
    並影印身分證乙份及連絡電話備查。⒉願提供地號：布袋鎮
    貴舍新段318、319、322、978、979、984地號之不動產作為
    抵押。⒊自111年5月25日起本息分39個月攤還，每月25日還
    款6萬元，還款以匯款方式匯至布袋過溝郵局帳號：0000000
    0000000，戶名：賴蔡也合，若連續兩個月未還款，債權人
    即採取法律行動」等語，並無明文約定需履行還款條件1及2
    ，分期付款才生效等隻字片語。原告以被告未履行由其子在
    本票背書及提供土地擔保，主張分期付款不生效等語，就不
    可採。
四、結論，原告依照消費借貸及本件承諾書的法律關係，請求被
    告給付30萬元及自起訴狀繕本送達隔日即111年6月22日起至
    清償日止，依照年息百分之6計算的利息，為有理由，應該
    准許，超過上開範圍的請求，就沒有理由，應該駁回。
五、本判決命被告給付的金額未逾50萬元，依民事訴訟法第389
    條第1項第5款規定，應依職權宣告假執行。而被告就其敗訴
    部分，陳明願供擔保，請准宣告免為假執行，與法律規定相
    符，本院酌定相當的金額准許之。
六、本件訴訟的事實已經明確，當事人提出其他的攻擊防禦方法
    及證據，都已經法院詳細斟酌，經認定不影響本件判決的結
    果，所以不一一論述。
七、訴訟費用負擔之依據：民事訴訟法第79條。　
中　　華　　民　　國　　111 　年　　11　　月　　7 　　日
                  民事第一庭法　官　吳芙蓉   
以上正本係照原本作成
如對本判決上訴須於判決送達後20日內向本院提出上訴狀 
如委任律師提起上訴者，應一併繳納上訴審裁判費。 
中　　華　　民　　國　　111 　年　　11　　月　　8 　　日
                            書記官　王立梅